【裁判字號】    95,訴,673
【裁判日期】    950815
【裁判案由】    偽造有價證券等
【裁判全文】
臺灣臺北地方法院刑事判決               95年度訴字第673號
公  訴  人  臺灣臺北地方法院檢察署檢察官
被      告  庚○○
                    （
指定辯護人  本院公設辯護人沈芳萍
上列被告因詐欺等案件，經檢察官提起公訴（九十五年度偵緝字
第七二八號、第七二九號），本院判決如下：
    主  文
庚○○意圖供行使之用，而偽造有價證券，處有期徒刑參年肆月
。如附表編號一、二所示支票背面偽造之「戊○○」署押各壹枚
、如附表編號三所示之偽造本票壹紙均沒收。
    事  實
一、庚○○基於意圖為自己不法所有、行使偽造私文書之概括犯
    意及偽造有價證券之犯意，於民國九十三年間，以「戊○○
    」之化名，在丙○○（由檢察官另行偵辦）所經營之豐珮汽
    車實業有限公司（下稱豐珮公司）擔任財務經理，對外亦隱
    藏自己真實身分，以「戊○○」自稱，並表示係豐珮公司之
    總裁，而多次以「戊○○」之名義，委託設於臺北市○○路
    ○段五四號之「藝群影印印刷公司」（下稱藝群公司）為其
    打字、印刷或影印資料，初期交易金額僅數千元，庚○○均
    正常以現金或小額支票付款，以求取藝群公司負責人甲○○
    之信任，俟因經過數月交易，庚○○與甲○○漸趨熟識，庚○○明知已無意給付款項，仍續與甲○○交易，而甲○○誤
    信庚○○仍會繼續依約付款，不疑有他陷於錯誤繼續為其打
    字、印刷、影印文件並交付之，庚○○除陸續交付以郭西湖
    為發票人之支票數紙作為給付貨款之用外，復於九十三年十
    月間，在發票人為郭西湖、付款人為合作金庫銀行屏南分行
    、帳號○○九一一二號、支票號碼ＥＫ0000000號、
    票面金額新臺幣（下同）三萬五千元、票載發票日九十四年
    三月五日之支票（即附表編號一之支票）背面偽造「戊○○
    」之背書，以為擔保支票付款之意思，再將支票交付予甲○○而行使之，作為給付價金之用；嗣於九十四年二月間，庚○○致電甲○○，訛稱豐珮公司欲發放年終獎金需款恐急，
    而向其借款，言明借貸限間僅一個月，將於九十四年三月份
    償還，使甲○○誤信為真，而分別於九十四年二月二日匯款
    十五萬元至被告所指定之戶名郭西湖、第一商業銀行股份有
    限公司永和分行帳號000000000000號帳戶，於
    九十四年二月三日、同年月五日、同年月十七日各匯款三十
    二萬、二十二萬、二十二萬元至被告所指定、由豐珮公司開
    立之交通銀行股份有限公司城北分行帳號00000000
    0000號帳戶及中國信託商業銀行股份有限公司松江分行
    帳號000000000000號帳戶內，共計九十一萬元
    ，庚○○並於甲○○匯款後、九十四年三月二日前之某日，
    在發票人為郭西湖、付款人為合作金庫銀行屏南分行、帳號
    ○○九一一二號、支票號碼ＥＫ0000000號、金額一
    百萬元、票載發票日九十四年三月五日之支票（即附表編號
    二之支票）背面偽造「戊○○」之簽名背書，以作為擔保付
    款之意，再交付予甲○○作為償還借款及前所積欠之貨款九
    萬元之用，足以生損害於戊○○、甲○○及票據流通之正確
    性；復於九十四年三月二日，因庚○○之前用以給付貨款、
    以郭西湖名義開立之支票數紙屆期經提示均遭退票未獲兌現
    ，甲○○再向庚○○催討欠款，庚○○又再以「戊○○」之
    名義，簽發面額一百萬元、到期日九十四年三月五日之本票
    一紙，交付予甲○○而行使之，作為欠款給付之擔保，嗣於
    九十四年三月五日，上開二紙面額各為三萬五千元、一百萬
    元之支票屆期均不獲兌現，庚○○亦逃逸無蹤，甲○○始知
    受騙。
二、案經甲○○訴由臺灣板橋地方法院檢察署呈請臺灣高等法院
    檢察署令轉臺灣臺北地方法院檢察署暨訴由臺灣臺北地方法
    院檢察署檢察官偵查起訴。
    理  由
甲、程序部分：
    本件認定被告庚○○犯罪之證據，其中部分為傳聞證據，按
    「被告以外之人於審判外之言詞或書面陳述，除法律有規定
    者外，不得作為證據。」刑事訴訟法第一百五十九條第一項
    定有明文；復按「被告以外之人於偵查中向檢察官所為之陳
    述，除顯有不可信之情況者外，得為證據。」同法第一百五
    十九條之一第二項亦有規定；另按「被告以外之人於審判外
    之陳述，雖不符前四條之規定，而經當事人於審判程序同意
    作為證據，法院審酌該言詞陳述或書面陳述作成時之情況，
    認為適當者，亦得為證據。當事人、代理人或辯護人於法院
    調查證據時，知有第一百五十九條第一項不得為證據之情形
    ，而未於言詞辯論終結前聲明異議者，視為有前項之同意。
    」同法第一百五十九條之五規定甚明。本案證人即告訴人甲○○於偵查中向檢察官所為之陳述，業經具結且無顯不可信
    之情形存在，依刑事訴訟法第一百五十九條之一第二項規定
    ，自具備證據能力；又甲○○於警詢或檢察事務官訊問時所
    為之證述，因被告於本院言詞辯論終結前時對於上開證述之
    證據能力均未聲明異議，本院審酌該等言詞陳述作成之情況
    ，相關陳述人均未曾主張非出於任意性或不正取供，足信作
    成時之情況，應無違法或不當情事，因而認為適當，故該等
    言詞陳述，均具備證據能力而得作為證據，合先敘明。
乙、實體方面：
一、訊據被告庚○○固不否認對外以「戊○○」、豐珮公司總裁
    之名義自稱，且有與告訴人甲○○交易往來，並在如附表編
    號一、二號所示之支票背面偽造「戊○○」之背書，且以「
    戊○○」名義簽發如附表編號三所示之本票一紙，並交付予
    甲○○，惟矢口否認有何詐欺、偽造有價證券、行使偽造私
    文書之犯行，辯稱：本件係借貸糾紛，伊在九十三年底農曆
    春節前一個多月左右，因為豐珮公司年終獎金所需始出面向
    外借錢，經甲○○介紹認識下港代書陳先生，而向代書借款
    八十多萬元，利息每萬元達一百二十元，是該名代書託甲○○向伊催帳，而系爭本票是甲○○押著伊至國賓飯店十三樓
    ，迫使伊在失去自由意志之情況下所簽發；戊○○確有其人
    ，係經由訴外人顏永昌介紹與伊認識，二人曾共同仲介屏東
    縣美和技術學院案件，戊○○曾擔任伊公司司機達三年之久
    ，系爭本票確實是經過戊○○授權簽發，伊所借貸之款項，
    均匯至豐珮公司及郭西湖之帳戶內，而非伊名下之帳戶，是
    該款項並非伊自身取用，難以推論伊自始即有詐欺取財之故
    意云云。辯護人辯護意旨則為：被告係因官司纏身，始徵得
    友人即戊○○之同意，使用其名義簽發本票，故並無偽造有
    價證券之故意；又被告自九十三年五月間在豐珮公司任職財
    務經理，對外均自稱戊○○，是其對外使用戊○○之別名已
    有一段時日，素為同事、朋友及往來廠商所知，是戊○○之
    名字與被告即有同一性，甲○○所從事交易行為之對象為戊○○即為被告，亦無誤認，故被告於本票上簽署「戊○○」
    之名字，係屬有權制作，而被告於系爭本票上書寫錯誤之身
    分證字號係用以保護自己，亦不影響本票之效力，是被告實
    未有偽造本票之犯行。
二、經查：
（一）本案被告有如事實欄所示之詐欺、行使偽造私文書及偽造
      有價證券犯行，業據甲○○迭於警詢、偵查及本院準備程
      序及審理時指訴綦詳（見臺灣板橋地方法院檢察署九十四
      年度他字第三九七七號卷《下稱他三九七七號卷》第四至
      七頁、臺灣臺北地方法院九十四年度偵字第二一五四四號
      卷《下稱偵二一五四四號卷》第六至九頁、第一二七頁、
      第一五○、一五一頁、臺灣臺北地方法院檢察署九十五年
      度偵緝字第七二八號卷《下稱偵緝卷》第八三至八五頁）
      ；而被告對於其隱藏自身之真實姓名，以「戊○○」、豐
      珮公司總裁之名義與甲○○交易，且在如附表編號一、二
      號所示之支票背面偽簽「戊○○」之背書後交付予甲○○
      ，另在支票不獲兌現，甲○○催討之際，又以「戊○○」
      名義簽發如附表編號三所示之本票一紙，交付予甲○○等
      情均不否認，且有如附表所示之支票二紙、本票一紙、甲○○匯款之單據影本四紙、名片數紙在卷可證（見臺灣板
      橋地方法院檢察署九十四年度發查字第一五三一號卷《下
      稱發查卷》第三二至三五頁、本院卷第一一七頁））。
（二）被告固以前詞置辯，供稱伊並無詐欺之故意云云，然而，
      被告未以真實身分與甲○○交易，且明知已無付款能力，
      猶繼續令甲○○為其影印、印刷文件，復在貨款未能清償
      之際，又向甲○○借款，其確有利用甲○○對其之信任，
      而詐騙甲○○金錢之事實。至於被告與甲○○交易之初，
      貨款雖均有給付，惟二人交易前期之貨款，每次均只有數
      千元，金額尚小，後來往來半年以後被告以票據給付貨款
      ，前幾張有兌現，後來一直到跟甲○○借款，就都跳票等
      情，業經甲○○於本院審理時證述明確（見本院卷第九七
      頁），顯見被告係有計畫階段性博取甲○○之信任，先以
      現金給付貨款，再以票據給付，而依一般交易常態，以票
      據給付貨款或價金時，債務人可利用晚於開票日之票載發
      票日（指支票而言）、到期日（指本票而言），以延後付
      款之時間，在票據未兌現之前，債權人尚不易發覺債務人
      已無力支付款項之事實，被告深明此理，而利用此一方式
      在未實際給付貨款之前，再繼續與甲○○交易，而在貨款
      已不能清償之際，再詐騙甲○○借款予伊，並簽發偽造之
      票據掩飾其詐欺犯行，之後再一走了之，逃逸無蹤，其有
      詐欺故意，彰彰明甚。又被告以「戊○○」名義自居、以
      該名義為背書、開立本票，並在本票上書立錯誤之身分證
      字號「Ｚ000000000」，均足以使甲○○誤認其貨款借款獲
      得「戊○○」之擔保，而認其債權有所保障，然在甲○○
      未能如期獲得債務清償時，因不知被告真實身分，將導致
      債權無處追索，甲○○並於本院審理時證稱：若知悉被告
      並非其所自稱之「戊○○」本人，伊不會收受被告之背書
      支票，亦不會借款予伊等語（見本院卷第一○○頁），足
      認甲○○確係受被告詐騙始支付款項。被告雖辯稱借款九
      十一萬元並非向甲○○所商借，借款人係另一名姓陳之代
      書，本票係遭甲○○脅迫始開立云云，惟被告前於檢察官
      訊問時，供稱：該本票係親自在甲○○面前簽寫交付，願
      意與甲○○和解等語（見偵緝卷第八五頁），並未供稱未
      向甲○○借款或遭脅迫簽立本票等情；而甲○○主張伊即
      係借款人，於本院審理時證述：原本被告問到伊身上有無
      現金，伊說只有幾十萬，伊並告知被告伊南部有親戚在當
      代書，那人身上現金比較多，被告就說可否幫他借一下，
      但因為後來金額不大，伊就用自己的戶頭借給被告等語（
      見本院卷第九八頁、第一○一頁），觀諸甲○○所提出附
      卷之匯款單據，匯款人亦均載明甲○○；另被告就其上開
      所辯，又未能提出任何證明以實其說，從而，被告上開所
      辯，無非卸責之詞，無足可取。又甲○○四次借款予被告
      ，均係依被告指示匯款至以豐珮公司或郭西湖名義所開立
      之帳戶內，匯入上開指定帳戶即等同完成款項之交付，而
      由被告決定、掌控款項之去向，是匯款帳戶即便非被告之
      名義，亦無礙於被告詐欺犯行之成立，被告辯稱款項非匯
      至伊自身帳戶，顯示非其所花用故伊無詐騙云云，亦屬強
      辯之詞。再關於借款金額，依甲○○所述佐以其所提出之
      匯款單據，確為九十一萬元無誤，被告辯稱僅借款八十餘
      萬元，其餘屬利息，然未能合理解釋甲○○匯款九十一萬
      元之原因，是其所辯，亦屬無稽。
（三）又被告辯稱以「戊○○」名義開立本票係獲得「戊○○」
      之充分授權云云，然查：被告曾於檢察官偵訊時，供稱：
      「戊○○是屏東人，是我之前到屏東做工程認識的人，只
      見過一次面，他和豐珮公司有無關係我並不知道」（見偵
      緝卷第七四頁）、「（戊○○是否有授權同意你簽發這張
      本票？）沒有」（見偵緝卷第八五頁），顯見其確實未經
      「戊○○」同意而以「戊○○」之名義簽發本票；又其嗣
      於本院審理時翻異前詞，供稱：伊有經過戊○○同意簽本
      票（見本院卷第六七頁）、「（為何要用戊○○的名字？
      ）我是請我司機戊○○拿他的身分證給他看，我沒有偽造
      戊○○的身分證」（見本院卷第九六頁），並於九十五年
      六月九日提出答辯狀載明：戊○○曾任豐珮公司司機達三
      年之久，與伊相識甚稔云云（見本院卷第八九頁），實與
      其前所供稱與「戊○○」僅見面一次，且「戊○○」並未
      授權簽立本票之供述大相逕庭；若被告確實與「戊○○」
      熟稔，且獲得「戊○○」授權簽發本票，於檢察官偵訊、
      本院訊問之初，即應明白告知，實不會為「戊○○」並無
      授權之不利於己之陳述。從而，被告於本院審理時所言，
      顯係為了逃避偽造有價證券罪責，始為悖於真實之供述，
      洵無足取。至於辯護人主張被告長期以「戊○○」名義對
      外自稱，是被告本身與「戊○○」已有同一性，交易相對
      人不致誤認，是並無偽造之問題云云，然而，所謂刑法上
      偽造有價證券或偽造文書，以無權簽發之人冒用他人名義
      簽發或制作該文書為要件（最高法院四十七年上字第二二
      六號判例、五十三年台上字第一八一○號判例意旨參照）
      ，被告未獲「戊○○」授權，已難認係有制作權人，況其
      冒用「戊○○」之名義為背書行為或開立本票，足使甲○○認知係「戊○○」與其為交易行為或票據行為，而無法
      與被告之真實身分即「庚○○」加以連結，是被告利用「
      戊○○」名義，與所謂使用別名、偏名，然足以讓相對人
      辨識為本人之情形，並不相同，況且，被告尚於偽造之本
      票上簽立錯誤之身分證字號，顯見其自始即欲隱藏自己之
      真實身分，是其虛捏或冒用「戊○○」名義，已足害於公
      共信用及社會交往之安全，自應擔負行使偽造文書及偽造
      有價證券之刑責無疑。
（四）綜上，本件事證明確，被告詐欺取財、行使偽造私文書、
      偽造有價證券之犯行堪以認定，應依法論科。
三、論罪科刑部分：
（一）按在支票背面偽造他人之署押，以為背書，其偽造支票背
      書，在票據法上係表示對支票負擔保責任之意思，為法律
      規定之文書，而此項行為，足以生損害於他人，故應成立
      偽造私文書罪（最高法院七十年台上字第二一六二號判例
      意旨參照）。故核被告所為，係犯行為時刑法第二百零一
      條第一項偽造有價證券罪、第二百十六條、第二百十條行
      使偽造私文書罪、第三百三十九條第一項詐欺取財罪。被
      告偽造署押之行為，為其偽造有價證券、偽造私文書之部
      分行為，而偽造私文書、行使偽造有價證券之低度行為，
      復為行使偽造私文書、偽造有價證券之高度行為所吸收，
      均不另論罪。被告先後數次行使偽造私文書、詐欺取財之
      犯行，均時間緊接，所犯係構成要件相同之罪名，顯均係
      基於概括犯意反覆為之，為連續犯，均應依行為時之刑法
      第五十六條規定各以一罪論，並加重其刑。被告所犯上開
      偽造有價證券、行使偽造私文書罪、詐欺取財罪間，有方
      法結果之牽連關係，應從一重之偽造有價證券罪論處。
（二）查刑法部分條文業於九十四年一月七日修正，九十四年二
      月二日公布，於被告行為後之九十五年七月一日施行，現
      行刑法第二條第一項規定：「行為後法律有變更者，適用
      行為時之法律，但行為後之法律有利於行為人者，適用最
      有利於行為人之法律。」，上開規定乃與刑法第一條罪刑
      法定主義契合，而貫徹法律禁止溯及既往原則，係規範行
      為後法律變更所生新舊法律比較適用之準據法，是刑法第
      二條本身雖經修正，但刑法第二條既屬適用法律之準據法
      ，本身尚無比較新舊法之問題，應一律適用裁判時之現行
      刑法第二條規定以決定適用之刑罰法律，先予辨明。又本
      次刑法修正之比較新舊法，應就罪刑有關之共犯、未遂犯
      、想像競合犯、牽連犯、連續犯、結合犯、以及累犯加重
      、自首減輕暨其他法定加減原因（如身分加減）與加減例
      等一切情形，綜其全部罪刑之結果而為比較，最高法院九
      十五年五月二十三日九十五年度第八次刑庭會議決議可資
      參照。經查：
    (一)刑法第五十六條連續犯之規定，業經修正刪除，此刪除雖
      非犯罪構成要件之變更，但顯已影響行為人刑罰之法律效
      果，自屬法律有變更，應依新法第二條第一項規定為新舊
      法之比較（最高法院九十五年第八次刑事庭會議決議參照
      ）。新法修正施行後，被告前後數次詐欺取財、行使偽造
      私文書之犯行，即須分論併罰，是比較新舊法之結果，應
      適用較有利於被告之行為時法律即修正前之刑法第五十六
      條規定，論以連續犯。
    (二)刑法第三百三十九條第一項之詐欺取財罪，法定刑為五年
      以下有期徒刑、拘役或科或併科一千元以下罰金。而修正
      後刑法施行法增訂第一條之一規定：「中華民國九十四年
      一月七日刑法修正施行後，刑法分則編所定罰金之貨幣單
      位為新臺幣。九十四年一月七日刑法修正時，刑法分則編
      未修正之條文定有罰金者，自九十四年一月七日刑法修正
      施行後，就其所定數額提高為三十倍。但七十二年六月二
      十六日至九十四年一月七日新增或修正之條文，就其所定
      數額提高為三倍。」，另刑法第三十三條第五款修正為：
      「主刑之種類如下：五、罰金：新臺幣一千元以上，以百
      元計算之」，是依修正後之法律，刑法第三百三十九條第
      一項所得科處之罰金刑最高為新臺幣三萬元，最低則為新
      臺幣一千元；然依據被告行為時之刑罰法律，即罰金罰鍰
      提高標準條例第一條前段規定之提高倍數十倍及修正前刑
      法第三十三條第五款規定之罰金最低額一元計算，該罪所
      得科處之罰金刑最高額為銀元一萬元，最低額為銀元一元
      ，若換算為新臺幣，最高額雖與新法同為新臺幣三萬元，
      然最低額僅為新臺幣三元。因此，比較上述修正前、後之
      刑罰法律，自以被告行為時關於科處罰金刑之法律較有利
      於被告。
    (三)被告行為後，刑法第五十五條後段有關牽連犯之規定業已
      刪除，是於新法修正施行後，被告所犯之偽造有價證券罪
      、行使偽造私文書罪、詐欺取財罪，即須分論併罰，惟依
      修正前刑法，被告所犯上開三罪因有牽連犯之裁判上一罪
      關係，而應從一重論以偽造有價證券罪。比較新舊法之規
      定，修正後之刑法對於被告較為不利，自應適用行為時即
      較有利於被告之法律。
    (四)綜合上述各條文修正前、後之比較，自應整體適用被告行
      為時之法律，即修正前刑法之相關規定及罰金罰鍰提高標
      準條例第一條前段規定，對被告較為有利，爰論處被告罰
      刑如前所述。
（三）起訴書上雖未載明被告詐騙甲○○而為交易，且偽造支票
      後背書後持以行使之犯行，然被告上開行為所涉之刑法第
      二百十六條、第二百十條行使偽造私文書罪、第三百三十
      九條第一項詐欺取財罪，與檢察官已起訴之刑法第二百零
      一條第一項偽造有價證券罪、第三百三十九條第一項詐欺
      取財罪，分別有牽連犯或連續犯之裁判上一罪關係，且偽
      造背書而後行使之部分，復經公訴人於本院審理庭時當庭
      追加補充此部分之犯罪事實及所犯法條，自為起訴效力所
      及，是本院仍應加以審理裁判。爰審酌被告利用告訴人甲○○之信任，欺騙其財物，且事發至今近一年半，未與甲○○和解，或償還其分文，犯後猶飾詞卸責，毫無悔意，
      暨其犯罪之動機、手段、目的、所生危害、所得利益等一
      切情事，量處如主文所示之刑。又本件犯罪之情狀並無可
      憫恕之處，被告請求本院依刑法第五十九條規定酌減其刑
      ，於法不合，附此敘明。被告於如附表編號一、二所示之
      支票背面所偽造之「戊○○」署押各一枚，均應依刑法第
      二百十九條規定沒收，其所偽造如附表編號三所示之本票
      一紙，應依刑法第二百零五條規定沒收。
四、退併辦部分（臺灣板橋地方法院檢察署九十五年度偵字第一
    二六五七號、第一四○二三號、臺灣臺北地方法院檢察署九
    十五年度偵緝字第七三六號、臺灣士林地方法院檢察署九十
    五年度偵字第三三八四號）：
（一）併辦意旨略以：(一)被告基於意圖為自己不法利益之概括犯
      意，於八十九年十一月十五日及同年月十七日，以偽造且
      其上載有張金泉Ｚ000000000號身分證字號之身
      分證，在臺中市向安泰銀行臺中分行及中國國際商業銀行
      臺中分行開設支存帳戶，經領得安泰銀行之支票後簽發使
      用，並未如數付款，使該帳戶成為拒絕往來戶，並使得張
      金泉之信用受到影響。又被告與羅福祥（另案通緝中）二
      人共同基於意圖為自己不法所有之犯意聯絡，於九十年六
      月間，在臺北市○○區○○路三段六巷一號丁○○所經營
      之「強人國際有限公司」，詐稱與第一商業銀行董事長陳
      建隆交情甚篤，該銀行為配合政府之刺激景氣政策，已取
      得「專案」創業貸款，每人可貸三十萬元，共有二千個名
      額，共計六億元，如有人欲貸款，可與貸款人約定實付貸
      款人二十萬元，另十萬元購買丁○○公司相關產品，以達
      創業之目的，並稱貸款資料準備齊全最慢一個月內即可貸
      得款項，使丁○○信以為真，於九十年六月二十日與庚○○簽訂企業協議合約書，被告並出示偽造之身分證，並約
      定新公司於九十年七月一日正式成立營業，公司基本開銷
      之水電費、電話費、廣告費、伙食費、交際費、新聘職員
      薪津一律以股份比例百分之四十五比百分之五十五各自負
      擔，丁○○即提供其公司場所並刊登廣告招募欲貸款之會
      員，支出人事、行政等費用共計七十萬元，共招募會員二
      百多人，詎料被告與羅福祥取得貸款人之貸款資料後即避
      不見面，嗣經丁○○向第一商業銀行查詢並無該創業貸款
      之專案，始知受騙（臺灣板橋地方法院檢察署九十五年度
      偵字第一二六五七號、第一四○二三號）。(二)被告基於意
      圖為自己不法所有及行使偽造特種文書之犯意，持偽造之
      「蔡英彪」身分證，於九十二年九月十日，在豐珮公司，
      以豐珮公司總裁「蔡英彪」之名義，向乙○○訛稱其要調
      借現金，使乙○○陷於錯誤，認係「蔡英彪」本人借款之
      意，而將三十五萬元交付予被告，嗣經丙○○（另案經不
      起訴處分確定）簽發、交付面額各為十萬元、十二萬元、
      及十三萬元之支票三紙以為償還，前二紙支票雖經兌現，
      惟十三萬元之該紙支票（付款人華泰商業銀行華江分行、
      發票人澤籃企業股份有限公司、帳號五○○六號、票號Ａ
      Ａ0000000號）於同年十月五日屆期竟不獲付款，
      乙○○始知受騙（臺灣臺北地方法院檢察署九十五年度偵
      緝字第七三六號）。(三)被告於九十四年十二月二十四日十
      五時許，在臺北縣中和市○○路○段三一五巷十號二樓己○○經營之瑞徽企業有限公司（下稱瑞徽公司）內，尋找
      友人鄭明福，以「戊○○」之化名，向己○○佯稱伊政商
      關係良好、人脈廣，曾擔任過銀行之總裁，有能力可幫忙
      貸款，之後被告於同年十二月三十日十四時許，打電話告
      知己○○可幫忙向中國國際商業銀行貸款，並相約在臺北
      市大同區○○○路○段九六號華南商業銀行大稻埕分行前
      見面，當天己○○適為兌現先前開立之支票，攜帶現金五
      十萬元，欲存入瑞徽公司設於國泰世華銀行中和分行帳號
      000000000000號帳戶內，惟被告到達時，已
      係十五時三十分許，被告見己○○心急如焚，又對己○○
      佯稱可幫忙處理貸款、所有之票款事宜，並可幫忙將前揭
      現金五十萬元存入前揭帳號000000000000號
      帳戶內，使己○○陷於錯誤而交付自己之身分證影本、瑞
      徽公司營業登記證影本、己○○所開立、付款人為陽信商
      業銀行大安分行、面額分別為九萬、十一萬、二十萬元之
      支票三紙及前揭現金五十萬元給被告，嗣己○○於同年月
      三十日十七時許，撥打被告留下之門號00000000
      00號行動電話，欲確認是否有存入前揭現金五十萬元，
      被告竟將行動電話關機，己○○至此始知受騙（臺灣士林
      地方法院九十五年度偵字第三三八四號）。因認被告上開
      行為所涉犯之刑法第三百三十九條第一項詐欺取財罪，與
      本案已論罪科刑之部分，有連續犯之裁判上一罪關係，移
      請併案審理云云。
（二）然查：上述併辦意旨所指訴之犯行，均為被告所否認，而
      併辦意旨(二)(三)部分之相關告訴人、證人經本院合法傳喚後
      ，均未到庭，其中併辦意旨(二)之告訴人乙○○，於偵查中
      即未到庭，且其於警詢時就告訴內容之指訴已有前後不一
      之情事，故該等告訴人所指訴之上開犯行是否與事實相符
      ，實有可疑。又乙○○指稱被告委由他人交付予伊之支票
      三紙，其中二紙已兌現，僅有面額十三萬元之該紙支票遭
      退票，從而，被告是否果有詐欺之意思，或僅因一時周轉
      不靈或他故始導致支票退票，尚待查明。再者，本案之犯
      罪時間點係在九十三年至九十四年三月間，而併辦意旨(一)
      部分之行為時間，係在八十九年及九十年六月，併辦意旨
      (二)之行為時間，係九十二年九月十日，併辦意旨(三)之行為
      時間，係在九十四年十二月二十四日，與本案犯罪時間相
      差數月至三年；又併案意旨(一)(二)部分，前經檢察官分案偵
      查，惟因被告逃匿無蹤故發布通緝，俟於被告在九十五年
      三月十六日經警緝獲歸案後，始續行偵查，而被告於本院
      審理曾供稱：「本件案件與其他你被通緝的案件有無關連
      ？）沒有關係，這件是獨立的」（見本院卷第五二頁反面
      ），是自難認上開併案意旨所述之犯行，自始即在被告之
      一個犯罪計畫內。從而，尚難認被告針對本案犯行，及上
      述併案意旨所述及之犯行，係其於概括犯意而為之，而認
      其間有連續犯之裁判上一罪關係，故檢察官移送併辦部分
      並非本案起訴效力所及，非為本院所得審究，應將此併辦
      案件退由檢察官另為適法之處理。
據上論斷，應依刑事訴訟法第二百九十九條第一項前段，刑法第
二條第一項前段、修正前刑法第五十六條、第二百零一條第一項
、第二百十六條、第二百十條、第三百三十九條第一項、第五十
五條、第四十一條第一項前段、第二百零五條、第二百十九條，
修正前罰金罰鍰提高標準條例第一條前段，判決如主文。
本案經檢察官詹喬偉到庭執行職務。
中    華    民    國  九十五  年    八    月   十五   日
                      臺灣臺北地方法院刑事第一庭
                          審判長法  官  陳興邦
                                法  官  吳秋宏
                                法  官  劉素如
以上正本證明與原本無異。
如不服本判決，應於判決送達後10日內向本院提出上訴狀（應抄
附繕本）。告訴人或被害人如對於本判決不服者，應具備理由請
求檢察官上訴，其上訴期間之計算係以檢察官收受判決正本之日
期為準。
                                書記官  劉甄庭
中    華    民    國  九十五  年    八    月   十五   日
附表：
一、發票人郭西湖、付款人合作金庫銀行屏南分行、支票號碼Ｅ
    Ｋ0000000號、票面金額新臺幣三萬五千元、票載發
    票日民國九十四年三月五日之支票一紙
二、發票人郭西湖、付款人為合作金庫銀行屏南分行、帳號○○
    九一一二號、支票號碼ＥＫ0000000號、票面金額新
    臺幣一百萬元、票載發票日民國九十四年三月五日之支票一
    紙
三、發票人戊○○、發票日民國九十四年三月二日、到期日九十
    四年三月五日、票面金額新臺幣一百萬元之本票一紙


司法院資訊處製作；財團法人民間司法改革基金會備份。
